臺灣高雄地方法院民事判決　　　　　　 93年度簡上字第120號
上　訴　人　甲○○
訴訟代理人　許銘春律師
被　上訴人　乙○○
訴訟代理人　許芳瑞律師
上當事人間請求確認本票債權不存在事件，上訴人對於民國93年
3 月31日本院高雄簡易庭93年度雄簡字第429 號第一審簡易判決
提起上訴，本院於民國94年3 月21日言詞辯論終結，判決如下：
    主      文
上訴駁回。
第二審訴訟費用由上訴人負擔。
    事  實  及  理  由
一、被上訴人起訴主張：上訴人持有伊所交付，與訴外人丘謙正
    共同簽發、發票日民國92年6 月15日、到期日92年8 月25日
    、票據號碼469576號、面額新台幣（下同）500000元、記載
    免除作成拒絕證書之本票乙紙（下稱系爭本票）。伊為清償
    系爭本票票款，於92年11月12日，在台北市松山機場，另交
    付上訴人發票日92年11月10日、票據號碼LS0000000 號、面
    額500000元、付款人中國國際商業銀行林森簡易型分行之支
    票乙紙（下稱系爭支票），並經提示兌現。是系爭本票債權
    已因清償而消滅。詎上訴人仍持系爭本票向本院聲請本票准
    許強制執行裁定，經本院於92年12月26日以92年度票字第
    24314 號民事裁定准許強制執行在案。為此，訴請確認上訴
    人對伊之系爭本票債權不存在等情，經原審判決被上訴人勝
    訴。茲因上訴人不服原判決，提起本件上訴。除援用原審主
    張及陳述外，並於本院補陳︰伊不曾允諾替丘謙正清償對恒
    太實業股份有限公司（下稱恒太公司）之債務。聲明：上訴
    駁回。
二、上訴人則以：被上訴人交付系爭支票，非為清償系爭本票之
    債務，乃為清償丘謙正積欠對恒太公司之債務等語，資為抗
    辯。並於原審聲明：被上訴人之訴駁回。茲因原審判決被上
    訴人勝訴，伊不服原判決提起本件上訴。除援用原審主張及
    陳述外，並於本院補陳︰伊收受系爭支票後，曾將恒太公司
    收據交由被上訴人收執，可見系爭支票乃為清償對恒太公司
    之債務；被上訴人對上開本票准許強制執行裁定提起抗告時
    ，曾主張並非發票人，無庸負擔系爭本票債務，顯見被上訴
    人並無清償系爭本票債務之意思。原審未審酌上情，顯有違
    誤等語。聲明︰（一）原判決廢棄。（二）被上訴人在第一
    審之訴駁回。
三、兩造不爭執事項：
（一）上訴人持有被上訴人所簽發之系爭本票。上訴人持系爭本
      票向本院聲請本票准許強制執行裁定，經本院於92年12月
      26日以92年度票字第24314 號民事裁定准許強制執行在案
      。
（二）被上訴人於92年11月12日，在台北市松山機場，另交付上
      訴人系爭支票，並經提示兌現。
（三）上開事實，並據被上訴人提出系爭支票、本院92年度票字
      第24314 號本票准許強制執行民事裁定各1 件（均影本）
      ；上訴人提出系爭本票影本1件為證。
四、兩造於本院審理中協商爭點為：被上訴人交付上訴人系爭支
    票，是否為清償系爭本票之債務？述之如下：
（一）按當事人主張有利於己之事實，就其事實有舉證之責任，
      民事訴訟法第277 條前段定有明文。次按原告於起訴原因
      已有相當之證明，而被告於抗辯事實並無確實證明方法，
      僅以空言爭執者，應認定其抗辯事實非真正，而為被告不
      利益之裁判，最高法院著有18年度上字第1679號、第2855
      號判例要旨可資參照。
（二）經查，上訴人持有被上訴人所簽發之系爭本票，業如前述
      ，已徵被上訴人對上訴人確負有系爭本票債務，堪予認定
      。次查，被上訴人於上開時地另交付系爭支票予上訴人，
      並經提示兌現，亦如前述。倘參諸上訴人不否認已向被上
      訴人收取與系爭本票債務同額之五十萬元乙節相互以觀。
      衡之常情，被上訴人主張以系爭支票清償上訴人之系爭本
      票債務乙節，尚非無據。從而，上訴人主張：被上訴人交
      付系爭支票乃清償其對恆太公司所負之債務云云，自應舉
      證以實其說。又查，被告始終無法提出證據證明被上訴人
      交付系爭支票係為清償對恆太公司之債務，並證明被上訴
      人如何對恆太公司負有債務，則依前開舉證責任法則之說
      明，自應由上訴人負擔此無法舉證之不利益。再查，上訴
      人雖另抗辯：被上訴人對上開本票准許強制執行裁定提起
      抗告時，曾主張並非發票人，無庸負擔系爭本票債務，顯
      見被上訴人並無清償系爭本票債務之意思云云，惟被上訴
      人前開主張，係否認上訴人聲請本票准許強制執行事件之
      攻防方法，核與系爭支票是否清償系爭本票之債務無必然
      關係，自不能資為有利於上訴人之認定。況參諸上訴人於
      原審先稱：否認被上訴人於上開時地另交付上訴人系爭支
      票，暨經提示兌現，上開事實，應由被上訴人舉證證明等
      語（參照93年2 月16日答辯狀）；嗣改稱：確於上開時地
      收受系爭支票，並經提示兌現等語（參照93年2 月25日、
      3 月17日言詞辯論筆錄），所稱前後不一等情相互以觀。
      足徵上訴人前開主張，難予採信。此外，復參酌被上訴人
      承諾為丘謙正清償對上訴人之債務七萬元、十三萬元時，
      係分別書立承諾書載明：「本人承諾丘謙正積欠甲○○之
      債務新台幣七萬元整：：，以電匯方式匯入甲○○指定：
      ：帳戶」、「本人承諾丘謙正積欠甲○○之債務新台幣十
      三萬元整：：，以電匯方式匯入甲○○指定：：帳戶」等
      情，為上訴人所不爭執，並有被上訴人提出之承諾書二紙
      在卷足憑，顯見被上訴人承諾為丘謙正清償對上訴人之債
      務時，兩造會另立書面確認。益徵上訴人主張系爭支票係
      清償被上訴人積欠恆太公司之債務云云，洵屬無據。
五、綜上所述，被上訴人交付系爭支票乃為清償系爭本票之債務
    ，業如前述，雖上訴人否認上開事實，然上訴人始終無法舉
    證證明被上訴人交付系爭支票係為清償被上訴人積欠恆太公
    司之債務，及被上訴人對於恆太公司究竟是否負有債務等事
    實，則依首揭說明，其舉證責任之危險，自應為上訴人負擔
    。從而，被上訴人訴請確認上訴人持有系爭本票債權不存在
    ，為有理由，應予准許。原審判決確認上訴人對被上訴人之
    本票債權不存在，並無不合。上訴意旨指摘原判決不當，求
    予廢棄改判，為無理由，應予駁回。
六、本件事證已臻明確，兩造其餘攻擊、防禦方法於判決之結果
    並不生影響，爰不一一論駁，附此敘明。
七、據上論結，本件上訴為無理由，依民事訴訟法第436 條之1
    第3 項、第449 條第1項、第78條，判決如主文。
中    華    民    國    94    年    3    月    31    日
                             臺灣高雄地方法院民事第二庭
                                 審判長法  官  李昭彥
                                       法  官  黃宗揚
                                       法  官  黃呈熹
正本係照原本作成。
不得上訴。
中    華    民    國    94    年    3    月    31    日
                                 法院  書記官  曾瓊玉
